---
title: "生态学数据分析报告"
author: "分析者姓名"
date: "`r Sys.Date()`"
format:
  pdf:
    pdf-engine: xelatex
    toc: true
    toc-depth: 3
    number-sections: true
    colorlinks: true
    geometry:
      - top=2.5cm
      - bottom=2.5cm
      - left=3cm
      - right=3cm
    mainfont: "Songti SC"
    CJKmainfont: "Songti SC"
    documentclass: article
    papersize: a4
    fontsize: 12pt
    keep-tex: false
  html:
    toc: true
    toc-depth: 3
    toc-location: left
    code-fold: true
    code-summary: "显示代码"
    code-tools: true
    theme: cosmo
    embed-resources: true
editor: visual
execute:
  warning: false
  message: false
---

```{r setup, include=FALSE}
# 加载必要的包
library(tidyverse)
library(gtsummary)  # 专业表格包
library(knitr)
library(kableExtra) # 表格样式控制

# 根据操作系统自动选择中文字体
# 这样可以确保在不同系统上都能正确显示中文
if (Sys.info()["sysname"] == "Darwin") {  # macOS
  cjk_font <- "Songti SC"
} else if (Sys.info()["sysname"] == "Windows") {
  cjk_font <- "SimSun"
} else {  # Linux
  cjk_font <- "WenQuanYi Micro Hei"
}

# 设置 ggplot2 默认主题使用系统中文字体
theme_set(theme_minimal(base_family = cjk_font))

# 设置 gtsummary 的主题为适合学术出版的样式
theme_gtsummary_journal(journal = "jama")

# 设置全局选项
knitr::opts_chunk$set(
  echo = FALSE,  # 代码默认隐藏
  fig.width = 8,
  fig.height = 6,
  dpi = 300
)
```

# 研究背景与动机

[描述研究的背景：该领域的研究现状、存在的知识空白、为什么这个研究重要]

## 研究意义

- **理论意义**：[填写]
- **实践意义**：[填写]


# 研究问题与假设

## 核心研究问题

[用1-3个清晰的问题陈述本研究要回答的科学问题]

1. [研究问题1]
2. [研究问题2]
3. [研究问题3]

## 研究假设

[基于理论或已有研究，提出可检验的假设]

- **假设1**：[陈述假设及其理论依据]
- **假设2**：[陈述假设及其理论依据]
- **假设3**：[陈述假设及其理论依据]


# 研究目标

[将研究问题转化为具体的、可操作的分析目标]

1. **目标1**：[具体的分析目标]
2. **目标2**：[具体的分析目标]
3. **目标3**：[具体的分析目标]


# 数据概况

## 数据来源

[描述数据的来源、采集时间、采集地点、采集方法、采样设计等基本信息]

## 数据结构

```{r data-loading}
# 读取数据
# data <- read_csv("your_data.csv")

# 显示数据结构
# str(data)
# head(data)
```

[描述数据的基本结构：数据组织形式、变量类型、变量说明等]

## 数据维度

- **样本量**：[填写]
- **变量数**：[填写]
- **时间跨度**：[填写]
- **空间范围**：[填写]


# 采样设计详述

## 实验/观测设计类型

[描述研究设计类型：完全随机设计、随机区组设计、观测性研究、准实验设计等]

## 采样方法

[详细描述采样策略：随机采样、系统采样、分层采样、整群采样等]

```{r sampling-design}
# 可视化采样设计（如适用）
# 例如：采样点分布图、时间序列采样示意图等
```

## 实验处理与对照

[如适用，描述实验处理、对照组设置、处理水平等]

## 随机化与盲法

[描述随机化过程、是否采用盲法、如何减少偏倚]

## 重复与伪重复

[说明生物学重复、技术重复的设置，讨论是否存在伪重复问题]


# 数据清洗

## 缺失值处理

```{r missing-values}
# 检查缺失值
# summary(data)
# colSums(is.na(data))
```

[描述缺失值的情况及处理方法]

## 异常值检测

```{r outliers}
# 异常值检测代码
```

[描述异常值的检测方法和处理策略]

## 数据转换

```{r data-transformation}
# 数据格式转换、变量重编码等
```

[描述进行的数据转换操作及理由]


# 探索性数据分析（EDA）

## 描述性统计

```{r descriptive-stats}
# 使用 gtsummary 生成专业的描述性统计表格
# gtsummary 可以生成符合学术出版标准的表格，支持多种输出格式

# 示例：按组别生成描述性统计表
# data %>%
#   select(变量1, 变量2, 变量3, 分组变量) %>%
#   tbl_summary(
#     by = 分组变量,
#     statistic = list(
#       all_continuous() ~ "{mean} ({sd})",
#       all_categorical() ~ "{n} ({p}%)"
#     ),
#     label = list(
#       变量1 ~ "变量1的中文标签",
#       变量2 ~ "变量2的中文标签"
#     )
#   ) %>%
#   add_p() %>%  # 添加组间比较的p值
#   add_overall() %>%  # 添加总体统计
#   modify_header(label ~ "**变量**") %>%
#   bold_labels() %>%
#   as_kable(caption = "描述性统计表") %>%  # 转换为kable格式以便在PDF中正确显示
#   kable_styling(latex_options = c("striped", "hold_position"))  # 使用默认宽度
#
# 重要提示：
# 1. 使用 as_kable() 将 gtsummary 表格转换为 kable 格式，确保在PDF中正确渲染
# 2. 使用 kable_styling() 时建议使用默认宽度，避免指定 full_width 或 scale_down
# 3. latex_options = "hold_position" 可以防止表格浮动到其他位置
# 4. latex_options = "striped" 可以添加斑马纹样式，使表格更易读
# 5. caption 参数中不要添加"表 x"等编号，PDF会自动添加"Table 1:", "Table 2:"等前缀
# 6. 正确示例：caption = "描述性统计表"
# 7. 错误示例：caption = "表1. 描述性统计表"（会导致重复显示）
```

[总结主要变量的中心趋势、离散程度、分布特征。使用gtsummary生成的表格符合学术出版标准，清晰展示统计量和组间差异]

## 数据分布检查

```{r distribution-check, fig.cap="数据分布示意图"}
# 绘制直方图、密度图、Q-Q图等
# 检查数据分布是否符合正态分布或其他理论分布
#
# 重要提示：图片caption设置
# 1. 使用 fig.cap 参数为图片添加标题
# 2. caption 中不要添加"图 x"等编号，PDF会自动添加"Figure 1:", "Figure 2:"等前缀
# 3. 正确示例：fig.cap="数据分布示意图"
# 4. 错误示例：fig.cap="图1. 数据分布示意图"（会导致重复显示）
```

[描述各变量的分布特征，是否需要转换]

## 变量关系探索

```{r correlation-analysis}
# 相关性分析
# 散点图矩阵
# 相关系数热图
```

[描述变量之间的相关关系，识别潜在的共线性问题]

## 分组比较（如适用）

```{r group-comparison}
# 不同组别的描述性统计和可视化
```

[比较不同组别的数据特征]


# 统计功效与样本量

## 样本量充足性评估

[基于效应量、显著性水平、统计功效，评估样本量是否充足]

```{r power-analysis}
# 事后功效分析或样本量计算
# library(pwr)
```

[报告功效分析结果，讨论样本量对结果可靠性的影响]


# 分析方法

[此部分将根据具体分析需求逐步填充。每个分析方法应包含：方法背景与定义、选择理由、前提假设、前提假设检验、关键概念解释、分析实施、模型诊断、模型比较、结果展示、结果解释]

## [分析方法 1 名称]

### 方法背景与定义

[用通俗语言解释该方法是什么、解决什么问题、核心思想]

### 为什么选择这个方法

[说明该方法与研究问题的匹配性、优势和局限性]

### 方法的前提假设

[列出并解释主要前提假设，例如：]

- **正态性**：残差服从正态分布
- **方差齐性**：各组方差相等
- **独立性**：观测值相互独立
- **线性关系**：因变量与自变量呈线性关系（如适用）

### 前提假设检验

```{r assumption-check-1}
# 正态性检验：Shapiro-Wilk检验、Q-Q图
# 方差齐性检验：Levene检验、Bartlett检验
# 独立性检验：Durbin-Watson检验（如适用）
# 线性关系检验：散点图、残差图
```

[报告检验结果，说明数据是否满足前提假设，如不满足，采取何种补救措施（如数据转换、使用非参数方法等）]

### 关键概念解释

[解释核心术语和统计量，用通俗语言和类比帮助理解]

### 分析实施

```{r analysis-1}
# 分析代码
```

[用文字说明分析步骤]

### 模型诊断

```{r model-diagnostics-1}
# 残差分析：残差图、标准化残差
# 影响点分析：Cook's距离、杠杆值
# 拟合优度：R²、调整R²、AIC、BIC
# 多重共线性检验：VIF（如适用）
```

[评估模型质量，识别异常点和影响点，讨论模型的可靠性]

### 模型比较（如适用）

```{r model-comparison-1}
# 如果测试了多个候选模型，进行比较
# AIC/BIC比较
# 似然比检验
# 交叉验证
# 模型选择准则
```

[如果有多个候选模型，展示比较结果，说明最终选择的模型及理由]

### 结果展示

```{r results-1}
# 结果可视化代码
```

[解释图表内容，总结主要发现]

### 结果解释

[包含统计学解释、生态学解释、与已有研究的比较、可能的机制、与研究假设的关系、不确定性与局限]


## [分析方法 2 名称]

### 方法背景与定义

[用通俗语言解释该方法是什么、解决什么问题、核心思想]

### 为什么选择这个方法

[说明该方法与研究问题的匹配性、优势和局限性]

### 方法的前提假设

[列出并解释主要前提假设]

### 前提假设检验

```{r assumption-check-2}
# 前提假设检验代码
```

[报告检验结果，说明数据是否满足前提假设]

### 关键概念解释

[解释核心术语和统计量，用通俗语言和类比帮助理解]

### 分析实施

```{r analysis-2}
# 分析代码
```

[用文字说明分析步骤]

### 模型诊断

```{r model-diagnostics-2}
# 模型诊断代码
```

[评估模型质量]

### 模型比较（如适用）

```{r model-comparison-2}
# 模型比较代码（如适用）
```

[如有多个候选模型，展示比较结果]

### 结果展示

```{r results-2}
# 结果可视化代码
```

[解释图表内容，总结主要发现]

### 结果解释

[包含统计学解释、生态学解释、与已有研究的比较、可能的机制、与研究假设的关系、不确定性与局限]


# 敏感性分析

[检验结果对不同分析选择的稳健性]

## 数据子集分析

```{r sensitivity-subset}
# 使用不同的数据子集重复关键分析
# 例如：排除异常值、使用不同时间段的数据等
```

[报告使用不同数据子集时结果是否一致]

## 方法选择敏感性

```{r sensitivity-method}
# 使用替代方法重复关键分析
# 例如：参数方法 vs 非参数方法、不同的模型形式等
```

[报告使用不同方法时结果是否一致]

## 参数设置敏感性

```{r sensitivity-parameter}
# 改变关键参数设置
# 例如：不同的显著性水平、不同的转换方法等
```

[报告改变参数设置时结果是否一致]


# 总结

## 主要发现

[对整体分析结果进行综合总结，回应研究问题和假设]

### 针对研究问题的回答

- **研究问题1**：[总结发现]
- **研究问题2**：[总结发现]
- **研究问题3**：[总结发现]

### 假设检验结果

- **假设1**：[支持/不支持，证据]
- **假设2**：[支持/不支持，证据]
- **假设3**：[支持/不支持，证据]

## 结果的生态学意义

[深入讨论结果的生态学含义]

### 理论贡献

[本研究如何推进理论理解、填补知识空白、挑战或支持现有理论]

### 生态过程与机制

[结果揭示了哪些生态过程或机制，如何解释观察到的模式]

### 与已有研究的整合

[本研究结果如何与已有文献相互印证或矛盾，如何解释差异]

## 局限性与未来方向

### 研究局限性

[诚实讨论研究的局限性]

- **数据局限**：[样本量、时空范围、测量误差等]
- **方法局限**：[分析方法的假设、适用范围等]
- **推广性局限**：[结果的外推性、适用条件等]

### 未来研究方向

[基于本研究的发现和局限，提出未来研究建议]

1. [建议1]
2. [建议2]
3. [建议3]


# 参考文献

[列出所有引用的文献，建议使用文献管理软件（如Zotero）和引用格式（如.bib文件）]

<!--
如果使用 .bib 文件，在 YAML 头部添加：
bibliography: references.bib
csl: ecology.csl  # 或其他期刊的引用格式
-->


# 会话信息

```{r session-info}
sessionInfo()
```


# 附录

## 附录 A：补充图表

[放置正文中未包含但有参考价值的图表]

```{r appendix-figures}
# 补充图表代码
```

## 附录 B：补充分析

[放置额外的分析结果，如不同参数设置下的结果、额外的敏感性分析等]

```{r appendix-analysis}
# 补充分析代码
```

## 附录 C：数据和代码可用性

[说明数据和代码的存储位置、访问方式、许可协议等]

- **数据存储**：[位置/链接]
- **代码存储**：[GitHub仓库/其他]
- **许可协议**：[CC-BY/MIT/其他]
- **DOI**：[如已发布到数据仓库]

## 附录 D：详细的统计输出

[放置完整的统计模型输出、参数估计表等]

```{r appendix-stats}
# 详细统计输出
```
