---
title: "学术报告标题"
author: "作者姓名"
date: "`r Sys.Date()`"
format:
  pdf:
    pdf-engine: xelatex
    toc: true
    toc-depth: 2
    number-sections: true
    colorlinks: true
    geometry:
      - top=2.5cm
      - bottom=2.5cm
      - left=3cm
      - right=3cm
    mainfont: "Songti SC"
    CJKmainfont: "Songti SC"
    documentclass: article
    papersize: a4
    fontsize: 12pt
    keep-tex: false
bibliography: references.bib
csl: ecology.csl
editor: visual
execute:
  warning: false
  message: false
---

```{r setup, include=FALSE}
# 加载必要的包
library(tidyverse)
library(gtsummary)  # 专业表格包
library(knitr)
library(kableExtra) # 表格样式控制
library(showtext)   # 中文字体支持

# 使用 showtext 处理中文字体
# 根据操作系统选择合适的字体路径：
# macOS: "/System/Library/Fonts/STHeiti Light.ttc"
# Windows: "C:/Windows/Fonts/simhei.ttf"
# Linux: "/usr/share/fonts/opentype/noto/NotoSerifCJK-Regular.ttc"
font_add("cjk", regular = "/System/Library/Fonts/STHeiti Light.ttc")
showtext_auto()

# 设置 ggplot2 默认主题使用中文字体
theme_set(theme_minimal(base_family = "cjk"))

# 设置 gtsummary 的主题为适合学术出版的样式
theme_gtsummary_journal(journal = "jama")

# 设置全局选项
knitr::opts_chunk$set(
  echo = FALSE,  # 代码默认隐藏
  fig.width = 8,
  fig.height = 6,
  dpi = 300,
  fig.showtext = TRUE  # 启用 showtext 渲染
)
```

# 摘要

[简要概述研究背景、目的、方法、主要结果和结论，通常250-300字]

**关键词**：[关键词1]；[关键词2]；[关键词3]；[关键词4]；[关键词5]

# 引言

[介绍研究背景、研究现状、知识空白、研究问题和研究目标]

# 方法

## 研究区域与对象

[描述研究的地理位置、环境特征、研究对象的基本信息]

### 研究区域

[描述研究地点的地理位置、气候特征、生态特征等]

- **地理位置**：[填写]
- **气候特征**：[填写]
- **生态特征**：[填写]

### 研究对象

[描述研究的生物种类、生态系统类型或其他研究对象]

- **物种/对象**：[填写]
- **基本特征**：[填写]

## 数据收集与采样设计

[详细描述数据收集方法和采样设计]

### 采样设计

[描述采样方案：随机采样、系统采样、分层采样等]

```{r sampling-design, fig.cap="采样设计示意图"}
# 可视化采样设计（如适用）
# 例如：采样点分布图、时间序列采样示意图等
```

### 样本量

[说明样本量的确定依据和实际采集的样本数量]

- **样本量**：[填写]
- **重复次数**：[填写]

### 数据收集

[描述具体的数据收集方法、测量指标、测量工具等]

```{r data-loading}
# 读取数据
# data <- read_csv("your_data.csv")
# head(data)
```

## 数据处理与统计分析

[描述数据处理步骤和统计分析方法]

### 数据清洗

[描述数据清洗过程：缺失值处理、异常值检测等]

```{r data-cleaning}
# 缺失值检查和处理
# summary(data)
# 异常值检测
```

### 统计分析方法

[详细描述使用的统计方法及其理由]

```{r statistical-analysis}
# 主要统计分析代码
# 例如：t检验、ANOVA、回归分析等
```

**分析方法**：[描述具体使用的统计方法]

**显著性水平**：α = 0.05

**软件**：R version [版本号]

## 局限性与约束

[诚实讨论研究方法的局限性]

- **样本局限**：[描述]
- **方法局限**：[描述]
- **时空局限**：[描述]

# 结果

[报告研究的主要发现，使用表格和图表展示结果]

## 描述性统计

```{r descriptive-stats}
# 使用 gtsummary 生成专业的描述性统计表格
# 示例：
# data %>%
#   select(变量1, 变量2, 变量3) %>%
#   tbl_summary(
#     statistic = list(
#       all_continuous() ~ "{mean} ({sd})",
#       all_categorical() ~ "{n} ({p}%)"
#     )
#   ) %>%
#   as_kable(format = "latex", booktabs = TRUE, caption = "描述性统计表") %>%
#   kable_styling(latex_options = "hold_position")
```

[总结主要变量的描述性统计结果]

## 主要发现

### [发现1标题]

```{r result-1, fig.cap="结果1图示"}
# 绘制图表展示主要结果
```

[描述该结果的主要发现和统计显著性]

### [发现2标题]

```{r result-2, fig.cap="结果2图示"}
# 绘制图表展示主要结果
```

[描述该结果的主要发现和统计显著性]

### [发现3标题]

```{r result-3, fig.cap="结果3图示"}
# 绘制图表展示主要结果
```

[描述该结果的主要发现和统计显著性]

# 讨论

[解释和阐述研究结果的意义]

## 主要发现的解释

[解释主要结果的生物学或生态学意义]

## 与已有研究的比较

[将本研究结果与文献中的研究进行比较，讨论一致性和差异性]

## 可能的机制

[讨论可能的生物学或生态学机制来解释观察到的模式]

## 研究的意义

[讨论研究的理论意义和实践意义]

### 理论贡献

[本研究如何推进理论理解或填补知识空白]

### 实践应用

[研究结果的实际应用价值]

## 研究局限性

[诚实讨论研究的局限性]

- **样本局限**：[描述]
- **方法局限**：[描述]
- **推广性局限**：[描述]

# 结论

[简要总结研究的主要发现和结论，通常3-5句话]


# 参考文献

[文献列表将根据引用自动生成。请在YAML头部配置bibliography和csl文件]

# 附录

## 附录A：补充材料

[放置补充图表、详细数据或额外分析结果]

```{r appendix-materials}
# 补充材料代码
```

## 附录B：数据可用性声明

[说明数据和代码的存储位置、访问方式等]

- **数据存储**：[位置/链接]
- **代码存储**：[GitHub仓库/其他]
- **许可协议**：[CC-BY/MIT/其他]
