---
title: "生态学实验报告"
author: "实验者姓名"
date: "`r Sys.Date()`"
format:
  pdf:
    pdf-engine: xelatex
    toc: true
    toc-depth: 2
    number-sections: true
    colorlinks: true
    geometry:
      - top=2.5cm
      - bottom=2.5cm
      - left=3cm
      - right=3cm
    mainfont: "Songti SC"
    CJKmainfont: "Songti SC"
    documentclass: article
    papersize: a4
    fontsize: 12pt
editor: visual
execute:
  warning: false
  message: false
---

```{r setup, include=FALSE}
# 加载必要的包
library(tidyverse)
library(knitr)
library(kableExtra)
library(showtext)

# 字体配置
font_add("cjk", regular = "/System/Library/Fonts/STHeiti Light.ttc")
showtext_auto()

theme_set(theme_minimal(base_family = "cjk"))

knitr::opts_chunk$set(
  echo = FALSE,
  fig.width = 7,
  fig.height = 5,
  dpi = 300,
  fig.showtext = TRUE
)
```

# 摘要

[简要概述实验目的、方法、主要结果和结论，通常200-300字]

**关键词**：[关键词1]；[关键词2]；[关键词3]；[关键词4]

# 引言

## 研究背景

[描述该研究领域的背景知识和研究现状]

## 研究问题

[明确提出本实验要解决的科学问题]

## 研究假设

[基于理论或已有研究提出可检验的假设]

**假设**：[陈述实验假设]

## 研究目标

[将研究问题转化为具体的实验目标]

# 材料与方法

## 实验材料

### 研究对象

[描述实验生物/材料的种类、来源、规格等]

- **物种/材料**：[填写]
- **来源**：[填写]
- **数量**：[填写]
- **生长条件**：[填写]

### 实验设备与试剂

[列出主要实验设备和试剂]

```{r equipment-table}
# 设备和试剂清单表格
# equipment <- data.frame(
#   名称 = c("设备1", "设备2"),
#   型号 = c("型号1", "型号2"),
#   厂家 = c("厂家1", "厂家2")
# )
#
# kable(equipment, format = "latex", booktabs = TRUE) %>%
#   kable_styling(latex_options = "hold_position")
```

## 实验设计

### 实验类型

[描述实验设计类型：完全随机设计、随机区组设计、因子设计等]

### 处理设置

[详细描述实验处理组和对照组]

- **对照组**：[描述]
- **处理组1**：[描述]
- **处理组2**：[描述]

### 重复设置

[说明生物学重复和技术重复的数量]

- **生物学重复**：[数量]
- **技术重复**：[数量]

### 随机化

[描述如何进行随机分组和随机排列]

## 实验步骤

### 准备阶段

[描述实验前的准备工作]

1. [步骤1]
2. [步骤2]
3. [步骤3]

### 实验实施

[详细描述实验操作步骤，确保可重复性]

1. [步骤1]
2. [步骤2]
3. [步骤3]

### 数据采集

[描述测量指标、测量方法、测量时间等]

- **测量指标**：[列出所有测量的变量]
- **测量方法**：[描述测量方法和仪器]
- **测量频率**：[描述测量时间点]

## 数据分析方法

[描述统计分析方法]

- **描述性统计**：[方法]
- **假设检验**：[方法，如t检验、ANOVA等]
- **显著性水平**：α = 0.05
- **软件**：R version [版本号]

# 结果

## 数据概览

```{r data-loading}
# 读取数据
# data <- read_csv("experiment_data.csv")
# head(data)
```

[简要描述数据的基本情况]

## 描述性统计

```{r descriptive-stats}
# 描述性统计表格
```

[总结各组的基本统计量]

## 主要结果

### [结果1标题]

```{r result-1, fig.cap="结果1图示"}
# 绘制图表
```

[描述该结果的主要发现]

### [结果2标题]

```{r result-2, fig.cap="结果2图示"}
# 绘制图表
```

[描述该结果的主要发现]

## 统计检验结果

```{r statistical-tests}
# 进行统计检验
# t.test() 或 aov() 等
```

[报告统计检验结果，包括检验统计量、p值等]

# 讨论

## 结果解释

[解释实验结果的生物学意义]

### 与假设的关系

[讨论结果是否支持研究假设]

### 可能的机制

[讨论可能的生物学机制]

## 与已有研究的比较

[将本实验结果与文献中的研究进行比较]

### 一致性

[讨论与已有研究一致的地方]

### 差异性

[讨论与已有研究不同的地方，并分析可能的原因]

## 实验局限性

[诚实讨论实验的局限性]

- **样本量**：[讨论]
- **实验条件**：[讨论]
- **测量误差**：[讨论]
- **其他限制**：[讨论]

## 未来研究方向

[基于本实验的发现，提出未来研究建议]

1. [建议1]
2. [建议2]
3. [建议3]

# 结论

[简明扼要地总结实验的主要发现和结论]

# 参考文献

[列出所有引用的文献]

# 附录

## 附录A：原始数据

```{r raw-data}
# 展示部分原始数据
```

## 附录B：详细统计输出

```{r detailed-stats}
# 完整的统计分析输出
```
